臺灣臺南地方法院民事裁定
109年度消債更字第326號
聲  請  人 
即  債務人    葉泯晏即葉盈宏




上列債務人因消費者債務清理事件聲請更生，本院裁定如下：
    主  文
債務人甲○○○○○○自民國109年12月21日下午5時起開始更生程序，
並命司法事務官進行本件更生程序。
    理  由
一、按債務人不能清償債務或有不能清償之虞者，得依本條例所
    定更生程序，清理其債務；債務人無擔保或無優先權之本金
    及利息債務總額未逾新臺幣（下同）1,200萬元者，於法院
    裁定開始清算程序或宣告破產前，得向法院聲請更生；債務
    人對於金融機構負債務者，在聲請更生或清算前，應向最大
    債權金融機構請求協商債務清償方案，或向其住、居所地之
    法院或鄉、鎮、市、區調解委員會聲請債務清理之調解；法
    院開始更生程序之裁定，應載明其年、月、日、時，並即時
    發生效力；法院裁定開始更生或清算程序後，得命司法事務
    官進行更生或清算程序。消費者債務清理條例（下稱消債條
    例）第3條、第16條第1項前段、第42條第1項、第45條第1項
    、第151條第1項分別定有明文。
二、聲請意旨以：聲請人即債務人積欠金融機構及資產公司無擔
    保或無優先權債務總額約1,265,536元，為清理債務，於民
    國107年5月間曾依消債條例第151條規定向最大債權金融機
    構兆豐國際商業銀行股份有限公司(下稱兆豐銀行)聲請債務
    前置協商，兆豐銀行雖提供「分120期、利率1％、月付688元
    」之還款方案，惟該還款方案未包含普羅米斯顧問有限公司
    、萬榮行銷股份有限公司及良京實業股份有限公司之債務，
    且債務人當時任職於略嚴股份有限公司，每月薪資實領22,0
    00元，尚須扶養兩名子女，實無力負擔上開還款方案，遭兆
    豐銀行開立協商不成立證明書在案。債務人自108年9月4日
    起受雇於鳳興建材有限公司擔任司機，自108年12月起至109
    年8月止每月薪資如附表一所示，名下除有郵局存款33元外
    ，別無其他資產，扣除個人每月基本生活費14,800元、未成
    年長男扶養費7,433元及後未成年次男扶養費6,183元，實無
    力清償債務。債務人係一般消費者，未從事營業，且未經法
    院裁定開始清算程序或宣告破產。爰依消債條例提之規定，
    提出本件更生之聲請等語。
三、經查：
  ㈠債務人為一般消費者，5年內未從事營業活動，除積欠兆豐銀
    行信用卡債務372,069元(截至109年9月9日止之本金65,553
    元、利息193,322元、其他費用113,194元)外，另積欠如附
    表二所示非金融機構之債務，及普羅米斯顧問有限公司債務
    7,154元、柏文健康事業股份有限公司債務31,000元等情，
    業據債務人提出提出債權人清冊、債務人清冊、財團法人金
    融聯合徵信中心查詢當事人綜合信用報告回覆書、本院109
    年度司促字第2005號支付命令影本為證(見本院卷第31-41頁
    、第283-292頁、第95-97頁)，且有兆豐銀行及如附表二所
    示各債權人之陳報狀在卷可稽(見本院卷第169-250頁、第27
    7頁)，是債務人為一般消費者，現積欠無擔保或無優先權之
    本金及利息債務總額未逾1,200萬元，堪可認定。又債務人
    在本件更生聲請前，於107年5月29日依消債條例第151條規
    定向兆豐銀行聲請債務前置協商，兆豐銀行提供「自107年8
    月1日起為首期繳款日，每月以668元，共分120期、年利率1
    ％」之還款方案予債務人，惟債務人表示無法負擔，兆豐銀
    行於107年8月3日發給債務人前置協商不成立通知書等情，
    亦據債務人提出前置協商不成立通知書為證(見本院卷第79
    頁)，且有兆豐世華銀行109年9月15日民事陳報狀暨前置協
    商機制協議書、前置協商無擔保債務還款分配表暨表決結果
    在卷可稽(見本院卷第173-177頁)，是債務人提起本件更生
    聲請前，已踐行前置調解程序而調解不成立之事實，亦可認
    定。
  ㈡債務人主張其自108年9月4日起任職於鳳興建材有限公司擔任
    司機，薪資由耀興建材行派發，自108年12月起至109年8月
    止每月薪資如附表一所示等語，業據其提出鳳興建材有限公
    司出具之員工在職證明書、耀興建材行員工薪資明細單、鳳
    興建材有限公司及耀興建材行聯合出具之證明書為證(見本
    院卷第265-273、293頁)，核與本院依職權調取債務人之勞
    、健保資料顯示(見本院卷第159-163頁)，大致相符，應可
    採信。是債務人於該期間平均薪資為30,756元(計算式：276
    ,802元9個月=30,756元，元以下4捨5入，下同)。又債務人
    除郵局存款33元外，無其他財產，此有債務人提出之全國財
    產稅總歸戶財產查詢清單及郵局存摺封面暨內頁在卷可憑（
    見本院卷51、65-73頁)，且有本院依職權調閱稅務電子閘門
    財產所得調件明細表附卷可憑（見本院卷第165-168頁）；
    債務人自107年1月迄今未具有臺南市低收或中低收入戶資格
    ，且不具身心障礙身份，未領取身心障礙者生活補助費、住
    宅補貼方案、青年安心成家方案租金補貼乙情，亦有臺南市
    政府社會局109年10月20日南市社助字第1091259117號函在
    卷可稽(見本院卷第297頁)，故債務人目前償債能力應以其
    每月平均薪資收入30,756元為據。
  ㈢按債務人必要生活費用，以最近一年衛生福利部或直轄市政
    府所公告當地區每人每月最低生活費1.2倍定之，消債條例
    第64條之2第1項定有明文。債務人聲請更生或清算時所提財
    產及收入狀況說明書，其表明每月必要支出之數額，與消債
    條例第64條之2第1項、第2項規定之認定標準相符者，毋庸
    記載原因、種類及提出證明文件，亦為消債條例施行細則第
    21之1條第3項所明定。參酌債務人居住地即臺南市公告109
    年度之每人每月最低生活費為12,388元，該生活費標準係按
    照政府最近1年平均每人消費支出（包括食品費、衣著鞋襪
    費、房租水電費、家居管理費、醫療保健費、交通通訊費、
    娛樂教育費及雜項支出）百分之60訂定，故消債條例之債務
    人每月生活費標準自堪以上開每人每月最低生活費1.2倍即1
    4,866元計之(計算式：12,388元×1.2倍＝14,866元)。債務人
    陳報其個人每月膳食費7,000元、日常生活費1,500元、房租
    費3,000元、水電費500元、瓦斯費300元、通訊費1,000元、
    交通費1,500元等生活必要費用合計為14,800元，雖未提出
    證明文件，惟因該金額未逾越前開每月生活費標準14,866元
    之範圍，依上開說明，應認債務人主張其每月個人生活必要
    支出為14,800元，尚屬合理。
  ㈣再按受扶養者之必要生活費用，準用第1項規定計算基準數額
    ，並依債務人依法應負擔扶養義務之比例認定之，消債條例
    第64條之2第2項定有明文。查，債務人之長男於100年6月27
    日出生、次男於106年9月15日出生，現年分別約為9歲、3歲
    ，此有債務人提出之戶籍謄本可稽(見本院卷第121頁)，均
    為未成年人，應認該2名子女均有受債務人與其配偶共同扶
    養之必要，且其生活費標準，依前開規定，應以臺南市政府
    公告之109年度臺南市每人每月最低生活費用12,388元之1.2
    倍即14,866元為限，並依法由債務人與其配偶共同負擔，是
    依此計算之結果，債務人每月扶養其2名子女之扶養費用應
    各以7,433元(計算式：14,866元÷2人＝7,433元)為上限。債
    務人主張其每月支出長男扶養費7,433元、次男扶養費6,183
    元，未逾上開計算之金額，核屬適當，應堪採信。至債務人
    次男自107年1月起至108年9月止每月有領取臺南市政府核發
    之育兒津貼2,500元，此有臺南市政府社會局前開函文可憑
    ，但因領取期間僅至108年9月止，其後並未領取 ，是本院
    計算債務人支付未成年子女扶養費部分，無需扣除育兒津貼
    ，併予敘明。
  ㈤經本院依職權函詢附表二所示債權人願提供債務人之還款方
    案，滙誠第二資產管理股份有限公司函覆提供一次清償12,4
    88元或以24,976元比照最大債權銀行所提分期期數條件之還
    款方案等語(見本院卷第183頁)；滙誠第一資產管理股份有
    限公司函覆提供一次清償23,853元或以47,706元比照最大債
    權銀行所提分期期數條件之還款方案等語(見本院卷第197頁
    )；新加坡商艾星國際有限公司台灣分公司函覆提供一次清
    償56,588元或以113,177元比照最大債權銀行所提分期期數
    條件之還款方案等語(見本院卷第209頁)；良京實業股份有
    限公司函覆可比照債務人與最大債權銀行成立個別一致性協
    商方案等語(見本院卷第247頁)；萬榮行銷股份有限公司函
    覆提供一次清償35萬元或以507,938元比照最大債權銀行所
    提分期期數條件之還款方案等語(見本院卷第277頁)，則以
    滙誠第二資產管理股份有限公司、滙誠第一資產管理股份有
    限公司、新加坡商艾星國際有限公司台灣分公司及萬榮行銷
    股份有限公司陳報提供債務人比照最大債權銀行所提供之「
    分120期、年利率1％」還款方案，債務人每期分別應依序清
    償208元、398元、943元、4,233元(計算式：滙誠第二資產
    管理股份有限公司：24,976元÷120期≒208元。滙誠第一資產
    管理股份有限公司：47,706元÷120期≒398元。新加坡商艾星
    國際有限公司台灣分公司：113,177元÷120期≒943元。萬榮
    行銷股份有限公司：507,938元÷120期≒4,233元)，是依上開
    各債權人陳報之還款方案，債務人每月至少應清償5,782元(
    計算式：滙誠第二資產管理股份有限公司208元＋滙誠第一資
    產管理股份有限公司398元＋新加坡商艾星國際有限公司943
    元＋萬榮行銷股份有限公司4,233元＝5,782元)，再加計兆豐
    銀行於前置協商程序所提供之每月668元之還款方案，債務
    人每期（月）應清償6,450元(計算式：5,782元＋668元＝6,45
    0元)。以債務人平均每月收入30,756元，扣除其個人每月生
    活必要支出14,800元、長男扶養費7,433元、次男扶養費6,1
    83元後，餘款2,340元(計算式：30,756元－14,800元－7,433
    元－6,183元＝2,340元)，顯不足清償上開還款方案每月應清
    償6,450元。債務人陳稱其收入無法同時負擔前置調解條件
    及其他債權人債務，應堪採信。是債務人之經濟狀況，確已
    達不能清償債務之程度，而有更生之原因，及藉助更生制度
    調整其與債權人間之權利義務關係而重建其經濟生活之必要
    。
六、綜上所述，依債務人之收入財產及必要生活支出之情形，已
    達不能清償債務或有不能清償之虞之程度；債務人係一般消
    費者，未曾從事營業，其無擔保或無優先權之本金及利息債
    務總額未逾1,200萬元，亦曾踐行前置調解程序而調解不成
    立，復未經法院裁定開始清算程序或宣告破產，又無消債條
    例第6條第3項、第8條或第46條各款所定應駁回更生聲請之
    事由存在，債務人聲請本件更生，應予准許，爰裁定如主文
　　所示。
中　　華　　民　　國　　109 　年　　12　　月　　21　　日
                  消債法庭法  官　張桂美
以上正本係照原本作成。　　　　　　　　　
本裁定不得抗告。　　　　　　　　　
本裁定已於民國109年12月21日下午5時公告。　　　　　　　　
中　　華　　民　　國　　109 　年　　12　　月　　21　　日
                          書記官  蘇冠杰
附表一：債務人薪資    月 份 本薪＋全勤獎金＋午餐津貼＋加班費 扣除勞健保自付額後之實領金額 108年12月 38,268元 35,958元 109年1月 35,248元 32,938元 109年2月 34,941元 32,631元 109年3月 35,866元 33,556元 109年4月 37,959元 35,649元 109年5月 27,606元 25,296元 109年6月 28,209元 25,899元 109年7月 29,637元 27,327元 109年8月 29,858元 27,548元 合                       計  276,802元 
　　
附表二：已向本院陳報債務額之非金融機構債權人    編號 債權人 債務總額 本院卷證 1 滙誠第二資產管理股份有限公司 截至109年9月18日止為24,976元 第183頁 2 滙誠第一資產管理股份有限公司 截至109年9月18日止為47,706元 第197頁 3 新加坡商艾星國際有限公司台灣分公司 截至109年9月18日止為113,177元 第209頁 4 良京實業股份有限公司 截至109年9月18日止為2,500,623元 第247頁 5 萬榮行銷股份有限公司 截至109年9月23日止為507,938元 第277頁